【裁判字號】    97,易,2840
【裁判日期】    970929
【裁判案由】    毒品危害防制條例
【裁判全文】
臺灣板橋地方法院刑事判決              97年度易字第2840號
公  訴  人  臺灣板橋地方法院檢察署檢察官
被      告  甲○○
                  （現另案於臺灣臺北監獄臺北分監執行中）
上列被告因違反毒品危害防制條例案件，經檢察官提起公訴（97
年度毒偵字第7006號），被告為有罪之陳述，經改行簡式審判程
序，本院判決如下：
    主  文
甲○○施用第二級毒品，累犯，處有期徒刑壹年貳月。
    事實及理由
一、犯罪事實：
(一)甲○○前因施用毒品案件，經本院以89年度毒聲字第664 號
    裁定送勒戒處所觀察、勒戒後，認無繼續施用毒品之傾向，
    由臺灣板橋地方法院檢察署檢察官以89年度毒偵字第1040號
    為不起訴處分確定；復因施用毒品案件，經本院以89年度毒
    聲字第6147號裁定送勒戒處所觀察、勒戒後，認無繼續施用
    毒品之傾向，而於民國90年1 月11日執行完畢釋放，並由臺
    灣板橋地方法院檢察署檢察官以90年度毒偵緝字第20號為不
    起訴處分確定；又因施用第二級毒品案件，先後經臺灣士林
    地方法院以91年度易字第453 號、本院以92年度易字第1765
    號判決分別判處有期徒刑7 月、有期徒刑8 月確定（上開有
    期徒刑均已接續執行完畢）；再因施用第二級毒品案件，經
    本院以96年度易字第119 號判決判處有期徒刑10月確定，嗣
    經本院裁定減刑為有期徒刑5 月確定，於96年11月3 日縮刑
    期滿執行完畢（於本案構成累犯）。
(二)詎甲○○猶不知悔改，明知甲基安非他命為毒品危害防制條
    例所規定之第二級毒品，依法不得施用、持有，竟基於施用
    第二級毒品甲基安非他命之犯意，於97年6 月12日晚間8 、
    9 時許，在臺北縣中和市某工地宿舍內，以將甲基安非他命
    置於玻璃球吸食器內燒烤吸食其生成煙霧之方式，施用甲基
    安非他命乙次。嗣於同日晚間10時50分許，為警在臺北縣中
    和市○○路74號之網腳網咖店內臨檢，發現甲○○係毒品行
    方不明人口，經甲○○同意採尿送驗後，呈甲基安非他命類
    陽性反應，而查知上情。
(三)案經臺北縣政府警察局中和分局報告臺灣板橋地方法院檢察
    署檢察官偵查起訴，經本院改行簡式審判程序審理。
二、證據：
(一)被告甲○○於本院訊問及審理時之自白。
(二)臺灣檢驗科技股份有限公司CH/2008/60591 濫用藥物尿液檢
    驗報告及臺北縣政府警察局中和分局毒品案犯罪嫌疑人姓名
    及代碼對照表各乙紙。
三、按92年7 月9 日新修正之毒品危害防制條例刪除二犯及三犯
    之規定，一改修法前繁雜之處遇程序，僅將施用毒品者簡化
    區分為初犯、再犯，並認施用毒品者係屬病患性犯人，以觀
    察、勒戒戒除其身癮，並以強制戒治去除其心癮。經觀察、
    勒戒或強制戒治執行完畢釋放後，若係5 年後再犯該條例第
    10條施用毒品罪者，與同條例第20條第1 項、第2 項關於「
    初犯」之處理方式相同，檢察官應先聲請法院裁定令被告入
    勒戒處所觀察、勒戒，並視有無繼續施用毒品傾向，決定應
    予釋放、為不起訴之處分，或應聲請法院裁定令入勒戒處所
    強制戒治；若係5 年內「再犯」同條例第10條施用毒品罪者
    ，依同條例第23條第2 項規定，檢察官則應依法追訴。觀諸
    該條例第20條第3 項之修正理由：「觀察、勒戒或強制戒治
    5 年後再犯者，顯見前所實施之觀察、勒戒或強制戒治已足
    以遮斷其施用毒品之癮，為期自新及協助其戒除毒癮，對此
    5 年後再犯者，爰明定仍適用初犯之規定，先經觀察、勒戒
    、強制戒治之程序」及同條例第23條第2 項之修正理由：「
    為配合簡化施用毒品犯之刑事處遇程序，並鑑於經觀察、勒
    戒或強制戒治執行完畢釋放後5 年內再犯者，其再犯率甚高
    ，原據以實施之觀察、勒戒及強制戒治既已無法收其實效，
    自應施以刑事處遇」，顯然如施用毒品者係前經觀察、勒戒
    或強制戒治等治療程序執行完畢5 年後，始再施用毒品之「
    初犯」，因前所執行之觀察、勒戒或強制戒治已足收戒除毒
    癮之效，自應重新執行觀察、勒戒或強制戒治等治療程序，
    並於治療程序執行完畢後，由檢察官為不起訴處分，毋庸對
    之追訴處罰；反之，在「再犯」之情形，因其先前所為治療
    程序顯未能收戒斷毒癮之效，且考量施用毒品者之再犯率偏
    高，乃簡化其刑事處遇程序，而逕予追訴處罰，不再施以治
    療程序。參酌上開立法理由，修正毒品危害防制條例就施用
    毒品者，祇於「初犯」及「5 年後再犯」二種情形，有其追
    訴條件之限制，即須於初犯經觀察、勒戒或強制戒治釋放後
    ，5 年內均無施用毒品之行為，始能認其前所實施之觀察、
    勒戒或強制戒治已足遮斷毒癮，而得於5 年後再犯時，再予
    適用初犯之規定，重行觀察、勒戒等程序。倘5 年內已經再
    犯，被依法追訴處罰，縱其第三次（或第三次以上）施用毒
    品之時間在初犯釋放5 年以後，即與「5 年後再犯」之情形
    有別，且因已於「5 年內再犯」，顯見其再犯率甚高，原實
    施觀察、勒戒或強制戒治，已無法收其實效，而無5 年戒斷
    期之存在，自無再經觀察、勒戒及強制戒治之必要，應由檢
    察官逕行起訴，始符新法修正之本旨（最高法院95年度台非
    字第59號判決、同院95年度台非字第65號判決可資參照）。
    查被告甲○○前因施用毒品案件，經本院以89年度毒聲字第
    664 號裁定送勒戒處所觀察、勒戒後，認無繼續施用毒品之
    傾向，由臺灣板橋地方法院檢察署檢察官以89年度毒偵字第
    1040號為不起訴處分確定；復因施用毒品案件，經本院以89
    年度毒聲字第6147號裁定送勒戒處所觀察、勒戒後，認無繼
    續施用毒品之傾向，而於90年1 月11日執行完畢釋放，並由
    臺灣板橋地方法院檢察署檢察官以90年度毒偵緝字第20號為
    不起訴處分確定；又因施用第二級毒品案件，先後經臺灣士
    林地方法院以91年度易字第453 號、本院以92年度易字第17
    65號判決分別判處有期徒刑7 月、有期徒刑8 月確定（上開
    有期徒刑均已接續執行完畢）乙節，有臺灣高等法院被告前
    案紀錄表乙份在卷可按，則被告既曾於觀察、勒戒釋放後5
    年內再犯施用毒品案件，並經判刑確定，揆諸上開說明，被
    告甲○○於97年6 月12日犯本件施用第二級毒品之行為，自
    與毒品危害防制條例第20條第3 項所規定「5 年後再犯」之
    情形不合，檢察官提起本件公訴，於法尚無不合，合先敘明
    。
四、查甲基安非他命係毒品危害防制條例第2 條第2 項第2 款所
    明定之第二級毒品，不得非法持有、施用。核被告甲○○所
    為，係犯毒品危害防制條例第10條第2 項之施用第二級毒品
    罪。又被告施用第二級毒品前、後之持有第二級毒品犯行，
    為其施用之高度行為所吸收，不另論罪。又被告有事實及理
    由欄一（一）所載之犯罪、科刑暨刑之執行完畢紀錄，有前
    開臺灣高等法院被告前案紀錄表乙份在卷可按，其於有期徒
    刑之執行完畢後5 年內，故意再犯本件有期徒刑以上之罪，
    為累犯，應依刑法第47條第1 項規定加重其刑。爰審酌被告
    曾因施用毒品犯行，經觀察、勒戒之寬典，應知所惕勵，當
    知悉施用毒品之危害及其違法性，且已有多次施用毒品之前
    科，詎其仍因自制力薄弱，並漠視法令禁制，前已有多次施
    用毒品犯行經法院判刑，猶再犯本案，顯不知悛悔，應嚴予
    非難，兼衡被告於犯後能坦承犯行，而其施用毒品行為於本
    質上係屬自我戕害行為，反社會性之程度應屬較低等一切情
    狀，量處如主文所示之刑。
據上論斷，應依刑事訴訟法第273 條之1 第1 項、第299 條第1
項前段、第310 條之2 、第454 條第1 項，毒品危害防制條例第
10條第2 項，刑法第11條前段、第47條第1 項，判決如主文。
本案經檢察官吳宗光到庭執行職務。
中    華    民    國    97    年    9     月    29    日
                      刑事第十四庭  法  官  鄭燕璘
以上正本證明與原本無異。
如不服本判決，應於判決送達後10日內，向本院提出上訴狀，上
訴於臺灣高等法院（須附繕本）。
                                    書記官  陳筱惠
中    華    民    國    97    年    9     月    29    日
附錄本案論罪科刑法條全文：
毒品危害防制條例第10條：
施用第一級毒品者，處6 月以上5 年以下有期徒刑。
施用第二級毒品者，處3 年以下有期徒刑。


司法院資訊處製作；財團法人民間司法改革基金會備份。
